臺灣高等法院刑事裁定　　　　　　　　　　　　　　　九十三年度抗字第三六五號
　　抗　告　人
　　即　自訴人　甲○○
　　被　　　告　George .
　　　　　　　　（乙○○）
　　　　　　　　Timothy.
　　　　　　　　（丙○）
　　　　　　　　丁○○
右抗告人因被告詐欺案件，不服臺灣臺北地方法院，中華民國九十三年五月十一日所
為第一審裁定（九十二年度自字第六五四號），提起抗告，本院裁定如左：
    主  文
原裁定撤銷，發回台灣台北地方法院。
    理  由
一、自訴意旨略以：自訴人甲○○為岡山鋼鐵股份有限公司（以下簡稱岡山公司）之
    資產受託人，並經岡山公司授權處理該公司對外之債務。被告乙○○（George D
    avid  Bednar）係新生資產管理股份有限公司（以下簡稱新生公司）之董事長，
    負責代表公司對外行文，被告丙○（Timothy Joseph Grady）為新生公司代表人
    ，負責對外簽約，被告丁○○係新生公司所委任之美國律師。被告丙○、乙○○
    、丁○○等三人基於意圖為自己不法所有之共同犯意，明知新生公司無意出售對
    於岡山公司之債權，且知悉自訴人甲○○有經岡山公司授權收購債權之權限，於
    民國九十二年三、四月間，推由自稱為美國律師之被告丁○○，以新生公司代理
    人名義，出面向自訴人甲○○佯稱新生公司願以新臺幣（下同）三千三百七十二
    萬三千六百五十三元出售對岡山公司之債權一億六千八百六十一萬八千二百六十
    七元予自訴人。九十二年四月十八日，另由被告乙○○以新生公司董事長名義發
    函表明新生公司同意債權轉讓之意旨，使自訴人甲○○陷於錯誤，而與其接洽有
    關新生公司之債權買賣。並於九十二年六月六日，在史馨律師在場見證下，由被
    告丁○○代理新生公司董事長即被告丙○用印，與自訴人甲○○完成前開債權轉
    讓之契約、附約之簽署，自訴人甲○○並於簽約同時交付發票人林成易，自訴人
    甲○○為背書人，付款人為台北銀行敦化分行之票號ＴＨ0000000、發票
    日期九十二年六月六日，金額一百萬元；票號ＴＨ0000000、發票日期九
    十二年八月二十九日，金額三千二百七十二萬三千六百五十三元之支票二紙，以
    付清債權轉讓之全部價金。被告三人明知新生公司無意出售前開債權，仍欲自債
    務人之資產求償，竟佯稱願轉售債權，而於九十二年六月六日出讓與自訴人，且
    收受自訴人甲○○已付之支票，竟於前開票號ＴＨ0000000、金額一百萬
    元之支票於九十二年六月九日兌現後，旋即向臺灣高雄地方法院民事執行處再以
    債權人之地位，由被告丙○以新生公司法定代理人之名義，具狀敘明其對岡山公
    司具有債權之不實事項，聲請查封岡山公司之財產以受償其出賣之債權，該院並
    以九十二年執字第二九四五三號進行執行程序在案，致使自訴人甲○○受有一百
    萬元支票已兌現之損失及已交付三千二百七十二萬三千六百五十三元支票之負擔
    。因認被告乙○○、丙○及丁○○三人上開行為涉有刑法第三百三十九條第一項
    之詐欺取財罪嫌。
二、原裁定意旨略以：
(一)自訴人甲○○與新生公司於九十二年六月六日就上開岡山公司一億六千八百六十
    一萬八千二百六十七元之債權簽訂協議書，約定由新生公司以三千三百七十二萬
    三千六百五十三元出售上開債權予自訴人甲○○，並於同日由自訴人甲○○交付
    前開二紙支票作為價金之支付等事實，業據自訴人甲○○於本院調查中陳明在卷
    ，且為被告丁○○所不否認，並有前開協議書及支票影本在卷可稽，是自訴人甲○○與新生公司上開債權買賣之行為，有關價金之約定及支付方式核與一般交易
    習慣相符，尚難認其有何施用詐術之情事。又依上開協議書第四條之約定，新生
    公司於自訴人甲○○依協議書第二條約定所交付之支票完全兌現及支付新生公司
    因該協議書所生之全部稅捐後，始應轉讓本約債權與自訴人甲○○，並於收受自
    訴人甲○○通知後配合辦理抵押權移轉登記與自訴人甲○○或其指定人之名下，
    而依卷附之上開二紙支票影本所載，其票載日期分別為九十二年六月六日及九十
    二年八月二十九日，是新生公司於上開二紙支票屆期兌現前本得基於債權人之地
    位主張權利以保障該債權，自難認有何不法所有之意圖。
(二)新生公司於九十二年六月二十七日以前開債權之債權人身分向臺灣高雄地方法院
    具狀聲請強制執行債務人岡山公司財產乙情，亦經自訴人甲○○於本院調查中指
    訴歷歷，並經被告丁○○自承在卷，且有自訴人甲○○所提供之臺灣高雄地方法
    院九十二年度執字第二九四五三號執行案件卷宗影本一冊附卷可參；而新生公司
    雖於九十二年六月二十七日具狀聲請強制執行，然新生公司嗣經執行法院命其繳
    交進行鑑價費用之際，復於九十二年八月十五日具狀表明：因與債務人積極協商
    債務清償事宜，而為避免浪費資源及造成鑑定單位徒勞往返，請求准延展繳納鑑
    定費用之期限至九十二年八月三十一日等情，亦經本院核閱上開臺灣高雄地方法
    院九十二年度執字第二九四五三號執行案件卷宗影本查明無訛，徵諸上開二紙支
    票之票載日期分別為九十二年六月六日及九十二年八月二十九日，尚難僅以新生
    公司上開聲請強制執行之行為遽認該公司與自訴人甲○○締約之際即無出售上開
    債權之意思。因認被告乙○○、丙○及丁○○於締約之際，既無施用詐術之行為
    ，復無預有不為履行之不法意圖，縱事後未能如期履約，亦僅屬債務不履行之民
    事問題，應另循民事訴訟程序救濟，尚難僅以自訴人甲○○上開之指訴，遽令被
    告乙○○、丙○及丁○○負詐欺之罪責，是自訴意旨所稱上開詐欺犯行，均屬無
    從證明。此外，復查無其他積極證據足證被告乙○○、丙○及丁○○確有前開之
    詐欺犯行，渠等犯罪嫌疑尚屬不足，而有刑事訴訟法第二百五十二條第十款之情
    形，乃駁回本件自訴，固非無見。
三、按刑法第三百三十九條第一項詐欺罪之成立，以意圖為自己或第三人不法所有，
    以詐術使人將本人或第三人之物交付為要件。所謂意圖為自己或第三人不法所有
    ，乃指行為人主觀上有不法所有之意思，至行為人有無不法意圖，應從客觀之事
    實加以認定之，當行為人所為之客觀行為在法律上之評價已認係欺罔手段，並使
    相對人陷於錯誤而交付財物，即應認與刑法上之詐欺罪責相當。經查，本件被告
    等於九十二年六月六日與自訴人簽訂協議書，就上開新生公司對岡山公司一億六
    千八百六十一萬八千二百六十七元之債權以三千三百七十二萬三千六百五十三元
    出售讓予自訴人，並由自訴人交付前開二紙支票作為價金之支付等事實，已為雙
    方不爭，惟被告等於簽約並兌現第一張支票 (一百萬元)後，竟於第二張支票九
    十二年八月二十九日兌現之前，新生公司即於九十二年六月二十七日以債權人身
    分向臺灣高雄地方法院具狀聲請強制執行債務人岡山公司之財產，則本件雙方所
    簽訂之協議書，既非自訴人違約不付款，亦無其他債權人聲請強制執行岡山公司
    之財產而有急迫情事，何以被告等仍以新生公司名義聲請強制執行債務人岡山公
    司之財產？其動機、目的為何？被告等是否於簽約伊始即有不法所有之意圖？事
    涉被告等所犯詐欺罪應否成立，自有究明之必要。原判決逕以被告等於締約之際
    無施用詐術之行為，因認渠等犯罪嫌疑尚屬不足，而駁回本件自訴，尚嫌速斷。
    自訴人抗告意旨指摘原裁定不當，為有理由，應由本院將原裁定撤銷發回原法院
    ，更為適法處理。
據上論斷，應依刑事訴訟法第四百十三條，裁定如主文。
中　　　華　　　民　　　國　　九十三　　年　　　七　　　月　　 三十 　　日
                        臺灣高等法院刑事第七庭
                            審判長法  官  吳　啟　民
                                  法  官  施　俊　堯
                                  法  官  蘇　隆　惠
右正本證明與原本無異。
不得再抗告。
                                  書記官  李  信  穎
中　　　華　　　民　　　國　　九十三　　年　　　七　　　月　　 三十 　　日
